【裁判字號】    97,交聲,1476
【裁判日期】    970627
【裁判案由】    違反道路交通管理處罰條例聲明異議
【裁判全文】
臺灣臺北地方法院交通事件裁定        97年度交聲字第1476號
原處分機關  臺北市交通事件裁決所
異  議  人
即受處分人  甲○○
上列受處分人因違反道路交通管理處罰條例案件，對於臺北市交
通事件裁決所民國97年5 月19日所為之處分（原處分案號：北市
裁二字第裁22－1AD160798 號）聲明異議，本院裁定如下：
    主  文
異議駁回。
    理  由
一、按在設有禁止停車標誌、標線之處所不得停車，道路交通安
    全規則第112 條第1 項第4 款定有明文。次按汽車駕駛人停
    車時，在設有禁止停車之標誌、標線之處所停車者，處新臺
    幣（下同）600 元以上1200元以下罰鍰，道路交通管理處罰
    條例第56條第1 項第4 款亦定有明文。而道路交通管理處罰
    條例所稱之汽車，依該條例第3 條第8 款規定，包括機器腳
    踏車在內。
二、本件異議人即受處分人甲○○所有車牌號碼BQD－162號重型
    機車，於民國97年4 月18日上午11時18分許，因停放在臺北
    市○○街29號周邊設有禁止停車標誌之人行道上，經臺北市
    停車管理處現場拍照採證後，以受處分人違反道路交通管理
    處罰條例第56條第1 項第4 款規定為由，逕行掣單舉發（臺
    北市政府交通局北市交停字第1AD160798 號舉發違反道路交
    通管理事件通知單）。嗣受處分人於應到案日期前向原舉發
    單位提出申訴，經原舉發單位查復結果，認受處分人確有該
    違規停車之行為，原處分機關即臺北市交通事件裁決所乃於
    97年5 月19日依道路交通管理處罰條例第56條第1 項第4款
    規定，裁處受處分人罰鍰600 元。受處分人收受上開裁決書
    後，於97年5 月19日提出異議，未逾法定聲明異議期限，合
    先敘明。
三、異議意旨略以：異議人所有車號BQD －162 號重型機車係停
    在詔安街64號門口，此處無紅白線，係依規定停車；又97年
    4 月17日臺北市政府工務局施工污水排水管，施工人未經異
    議人同意，擅自將前揭機車移到人行道上，依工務局開立之
    用戶排水設備工程施工通報單所示，於97年4 月18日舉發當
    日確實還在施工期間，為此聲明不服，請求撤銷原處分云云
    。
四、經查：
（一）異議人所有車號BQD －162 號重型機車於97年4 月18日上
      午11時18分許，停放在臺北市○○街29號週邊設有禁止停
      車標誌車之人行道上，有前揭舉發違反道路交通管理事件
      通知單、臺北市停車管理處北市停四字第09732208100 號
      函及現場採證照片1 幀、詔安街29號周邊照片2 幀在卷可
      稽。依前揭卷附採證照片所示，該舉發地點「詔安街29號
      」周邊人行道牆面處，確實設有「人行道禁止停車」之標
      誌，任何客觀上具有認知能力，或領有合法駕駛執照之國
      民均知悉其意義；若受處分人於停車時，疏未注意該禁止
      標誌，其過失應歸責於受處分人，不得以未看到該標誌為
      由，主張免除責任。是異議人所辯該機車係停放在詔安街
      64號門口，該處無紅白線，係依規定停車云云，並不足採
      。是以，異議人所有之上開機車確有停放在設有禁止停車
      標誌處所之違規行為，堪以認定。
（二）按人民違反法律上之義務而應受行政罰之行為，法律無特
      別規定時，雖不以出於故意為必要，仍須以過失為其責任
      條件。但應受行政罰之行為，僅須違反禁止規定或作為義
      務，而不以發生損害或危險為其要件者，推定為有過失，
      於行為人不能舉證證明自己無過失時，即應受處罰，此有
      司法院大法官會議解釋第275 號可資參照。本件異議人所
      有前開機車違規停放在設有禁止停車標誌車之「詔安街29
      號」週邊人行道上，已如前述，其雖以前揭情詞辯稱：當
      日係臺北市政府工務局污水排水管施工人員未經其同意，
      擅自將機車移到人行道上云云，並提出臺北市工務局開立
      之用戶排水設備工程施工通報單乙紙為憑。惟據該通報單
      所載，舉發當日雖在施工期間內（施工期間為97年4 月17
      日至4 月19日），然施工地點則為「泉州街131 之2 號、
      131 之5 號、詔安街68號」，與異議人主張之停放地點「
      詔安街64號」已屬有間；且該通報單僅能證明施工之事實
      ，尚不足以為該違規停放之機車確係遭施工人員擅自移置
      於人行道上之依據。此外，異議人未能提出其他可供本院
      調查之證據以證明機車遭人移置之事實，其所辯應屬個人
      主觀臆測之詞，尚難採信，揆諸上開意旨，異議人不能舉
      證證明自己無過失時，即應受處罰。
五、綜上所述，異議人所有前開機車既有於前揭時地在設有禁止
    停車標誌之處所違規停車之事實，從而，原處分機關依道路
    交通管理處罰條例第56條第1 項第4 款規定及違反道路交通
    管理事件統一裁罰基準表，裁處異議人罰鍰600 元，核無違
    法或不當之情事，異議意旨仍執前詞，任意指摘原裁定不當
    ，為無理由，應予駁回。
據上論斷，應依道路交通案件處理辦法第19條，裁定如主文。
中    華    民    國   97   年    6     月      27    日
                      交通法庭  法  官  吳俊龍
以上正本證明與原本無異。
如不服本裁定，應於送達後五日內，向本院提出抗告狀。
                                書記官  高菁菁
中    華    民    國    97    年    6     月    27    日


司法院資訊處製作；財團法人民間司法改革基金會備份。
